臺灣高等法院刑事判決　　　　　　　　94年度上訴字第1575號
上　訴　人
即　被　告　丙○○
指定辯護人　本院公設辯護人乙○○
上列上訴人因違反槍砲彈藥刀械管制條例案件，不服臺灣桃園地
方法院93年度訴字第1694號，中華民國94年3月22日第一審判決
（起訴案號：臺灣桃園地方法院檢察署92年度偵字第19230號）
，提起上訴，本院判決如下：
    主  文
上訴駁回。
    事  實
一、丙○○曾犯有妨害自由、槍砲彈藥刀械管制條例、賭博、竊
    盜等前科，其因犯竊盜案件，經原審於民國87年9 月17日以
    87 年 度易字第2551號判決判處有期徒刑10月，嗣經臺灣高
    等法院於同年11月10日以87年度上易字第6200號判決駁回上
    訴確定在案，於91年1 月11日縮刑期滿執行完畢。
二、丙○○明知具有殺傷力之各式槍枝及子彈，非經主管機關許
    可不得擅自持有，竟仍自某不詳時間起，未經許可即持有機
    械性能良好、可擊發口徑９mm制式子彈而具有殺傷力之韓國
    ＤＡＥＷＯＯ廠製ＤＰ５１型９mm制式手槍1 把（含彈匣1
    個，槍枝管制編號0000000000）、可擊發而具有殺傷力之口
    徑９mm制式子彈8 顆及土造子彈2 顆。丙○○於92年11月21
    日凌晨，攜帶上開手槍、子彈，與不知情之王樹忠等友人共
    同前往桃園縣中壢市○○路2 號「奪標ＫＴＶ」內飲酒唱歌
    。同日凌晨2 時35分許（起訴書誤載為2 時50分），丙○○
    與王樹忠等人欲離去「奪標ＫＴＶ」之際，在該ＫＴＶ大門
    口與正欲離去之甲○○、李伯雄、潘育朋、劉得宏、呂哲文
    等20餘人發生口角衝突，引起該20餘人中數名男子不滿，該
    數名男子遂共同毆打王樹忠，丙○○見狀即另行起意，自腰
    際取出該手槍（含彈匣1 個，內有口徑９mm制式子彈8 顆、
    土造子彈2 顆），先以所戴之帽子遮蓋，嗣朝地面射擊2槍
    ，其中一發子彈反彈貫穿甲○○之左大腿（因係貫穿傷，故
    未查扣彈頭），致其受有左大腿開放性傷口之傷害（丙○○
    被訴過失傷害部分業經甲○○撤回告訴，經原審判決不受理
    在案），該數名男子大為不滿，以安全帽、機車大鎖等物扔
    擲丙○○，丙○○隨即朝中光路方向逃逸，途中將該手槍藏
    置在中光路29號前方路旁花盆內。桃園縣政府警察局中壢分
    局中壢派出所警員劉錦光、鄭榮捷獲報後旋趕赴「奪標ＫＴ
    Ｖ」，並依現場不詳之人之指示往中光路方向尋找，於同日
    凌晨3時5分許在中光路9號前查獲丙○○，並由潘育朋於中
    光路29號前方路旁花盆內尋獲上開手槍1把（含彈匣1個，內
    有口徑９mm制式子彈6顆、土造子彈2顆）交由警員查扣，警
    員另在「奪標ＫＴＶ」前方路面查扣制式彈殼2枚。
三、案經桃園縣政府警察局中壢分局報告臺灣桃園地方法院檢察
    署檢察官偵查起訴。
    理  由
一、訊據被告丙○○坦承持扣案手槍朝地面射擊，嗣將該手槍藏
    放在中光路29號前方路旁花盆內之事實不諱，惟矢口否認有
    未經許可持有前開手槍、子彈之犯行，略以：當天伊和王樹
    忠等人走出奪標ＫＴＶ，外面有20至30名左右的年輕人毆打
    王樹忠，伊看見其中1 人掏手槍出來，伊就上前將手槍奪下
    ，為了自衛才朝地面開槍，該把手槍並非伊所有云云置辯。
    惟查：
（一）扣案之手槍、子彈及彈殼經送請內政部警政署刑事警察局
      鑑驗結果：手槍1 把（含彈匣1 個，槍枝管制編號000000
      0000）認係韓國ＤＡＥＷＯＯ廠製ＤＰ５１型口徑９mm制
      式手槍，機械性能良好，可擊發同口徑制式子彈，認具殺
      傷力；子彈8 顆，其中6 顆認均係口徑９mm制式子彈，經
      取樣3 顆試射結果，認均具殺傷力。另2 顆子彈認均係土
      造子彈，具直徑8.5mm 之土造金屬彈頭，經取樣1 顆試射
      結果，可擊發，認均具殺傷力；彈殼2 枚，認均係已擊發
      之口徑９mm制式彈殼，此有內政部警政署刑事警察局（以
      下簡稱刑事警察局）92年11月21日刑鑑字第0920222939號
      槍彈鑑定書1 份在卷可按，足見該手槍1 把、制式子彈8
      顆（即扣案之6 顆及被告於案發現場射擊之2 顆）及土造
      子彈2 顆，均屬槍砲彈藥刀械管制條例第4 條第1 項第1
      款、第2 款規定之槍砲、彈藥，殆無疑問。至公訴意旨雖
      依證人劉得宏、李伯雄於偵查中之證詞而認被告持槍朝地
      面射擊3 發，惟警員於案發現場僅查獲制式彈殼2 枚，被
      告其餘擊發之子彈究係制式子彈抑或土造子彈？有無殺傷
      力？因無擊發後所留之彈殼、彈頭可供鑑定，尚無法予以
      認定，附予敘明。
（二）被告於前開時地曾持扣案手槍朝地面射擊，嗣被告於逃逸
      過程中將該手槍藏置在中光路29號前方路旁之花盆內，經
      潘育朋尋獲後交予警員等情，此經在場目擊之證人甲○○
      、潘育朋、劉得宏、李伯雄、處理警員劉錦光、鄭榮捷證
      述明確，並有甲○○之診斷證明書1 紙、蒐證照片6 幀在
      卷可稽，而警員在現場拾獲之彈殼2 枚經送鑑驗結果，認
      均係由扣案之手槍所擊發，亦有前揭槍彈鑑定書1 份在卷
      可參，堪認被告此部分自白確與事實相符，堪以採信。
（三）被告雖辯稱扣案手槍、子彈並非伊所有云云，惟證人潘育
      朋於偵查中結證稱：伊當時有看到被告從腰際拔槍出來等
      語，證人劉得宏於偵查中結證稱：當時被告罵我們看什麼
      看，伊看見他從腰際拔出手槍並用帽子蓋住，然後就開槍
      了等語，證人李伯雄於偵查中結證稱：伊有親眼看到被告
      從腰際拔出手槍並用東西蓋住，之後就開槍了等語，證人
      甲○○於原審審理時結證稱：當時被告拿著帽子蓋著一個
      東西，剛開始伊不知道那是槍，後來伊聽到幾聲槍響後，
      就看見被告手中拿著1 把槍等語，經核渠等4 人證述情節
      互核相符。被告雖矢口否認當天曾戴帽子，惟經原審當庭
      勘驗案發時之監視錄影器所攝之畫面，可清晰看出被告於
      92年11月21日2 時35分25秒左右步出「奪標ＫＴＶ」大門
      時，確戴有深藍色之棒球帽，此經記明於原審94年3 月8
      日審判筆錄，此亦與證人劉得宏、甲○○前開證述：當時
      看到被告拿帽子蓋著手槍等情互核相符，證人李伯雄雖證
      稱僅看見被告以某物品蓋住手槍，然案發時正值深夜，且
      事出突然，現場人數眾多，情勢混亂，證人李伯雄因而未
      看清被告係以何物蓋住手中槍枝，此並不違事理之常。次
      查，被告於原審審理時辯稱：伊當時看見王樹忠已被打倒
      在地上，伊想要過去救他，就看見一個年輕人伸手到腰間
      ，伊直覺反應可能是槍，故上前搶奪，就搶到1 把手槍云
      云，惟經原審當庭勘驗案發時之監視錄影器所攝畫面，於
      2 時37分33秒左右，於靠近斑馬線處可看見幾名男子開始
      毆打1 名男子（被告稱該名男子即係王樹忠），在此之前
      現場則未看見有明顯之鬥毆動作，2 時37分35秒左右，該
      名遭毆打之男子倒地，並遭數名男子繼續毆打並踹踢，而
      在該名男子遭毆打倒地時，被告距離該群年輕人尚有相當
      距離，迄該名男子倒地並繼續遭毆打、踹踢之該段時間，
      被告並未接近該名倒地之男子，此經記明於原審94年3 月
      8 日審判筆錄，並無如被告所稱趨前搶奪一名年輕男子藏
      放於腰間之手槍之情形，且揆諸常情，斯時該群年輕人之
      人數既多達20餘人，且分持安全帽、機車大鎖等具攻擊性
      之物品，若被告確係趨前搶奪其中一名年輕男子藏放在腰
      間之手槍，二人間勢必發生相當時間之拉扯，其他年輕男
      子既相距不遠，自會上前阻止，如此被告當無輕易奪得該
      把手槍之理，足見被告前開所辯，無非卸責之詞，不足採
      信。
（四）至證人王樹忠雖於原審審理時證稱：伊與丙○○在還沒去
      奪標ＫＴＶ喝酒前都是在一起喝酒，伊確定丙○○身上並
      沒有帶槍，因為如果他有帶槍，伊應該會知道云云，惟證
      人王樹忠當日並未檢查被告之身體，且其遭該群男子毆打
      倒地後，隨即昏厥，並未看見嗣後之案發情形，此經證人
      王樹忠陳明在卷，是其證稱：伊確定丙○○當日並未帶槍
      云云，無非個人臆測之詞，自無足採。另被告稱其僅碰觸
      該扣案手槍之槍身，故聲請將扣案手槍之彈匣、子彈送驗
      是否可採得其指紋，以證明該把手槍並非其所有，經原審
      送請刑事警察局鑑驗結果，因其上指紋紋線不清、特徵點
      不足，故無法比對，有該局94年1 月20日刑紋字第094001
      3166號鑑驗書1 份在卷可稽，並非該手槍之彈匣、子彈上
      確無被告之指紋，故尚不足為被告有利之認定。綜上所述
      ，本件事證已臻明確，被告犯行堪以認定，應予依法論科
      。
二、核被告所為，係犯槍砲彈藥刀械管制條例第7 條第4 項之未
    經許可持有手槍罪、第12條第4 項之未經許可持有子彈罪。
    被告同時地以一持有行為，同時觸犯上開未經許可持有手槍
    罪、未經許可持有子彈罪，為想像競合犯，應依刑法第55條
    之規定，從較重之未經許可持有手槍罪處斷。被告有如事實
    欄一所載之犯罪科刑及執行情形，有臺灣高等法院被告全國
    前案紀錄表在卷足參，其受有期徒刑執行完畢，5年內再犯
    本件有期徒刑以上之罪，為累犯，應依刑法第47條規定加重
    其刑。原審適用槍砲彈藥刀械管制條例第7條第4項、第12條
    第4項，刑法第11條前段、第55條、第47條、第42條第2項、
    第38條第1項第1款，罰金罰鍰提高標準條例第2條，現行法
    規所定貨幣單位折算新臺幣條例第2條，茲審酌被告持有具
    強大殺傷力之槍枝、子彈，危害社會治安甚鉅，犯有妨害自
    由、槍砲彈藥刀械管制條例、賭博、竊盜等前科，有臺灣高
    等法院被告全國前案紀錄表在卷足參，素行不良，且犯後猶
    飾詞卸責，顯見並無悔意等一切情狀，量處有期徒刑陸年，
    併科罰金新臺幣玖萬元，罰金如易服勞役，以新臺幣玖佰元
    即銀元佰元折算壹日。以資懲儆。並就扣案之韓國ＤＡＥ
    ＷＯＯ廠製ＤＰ５１型９mm制式手槍1把（含彈匣1個，槍枝
    管制編號0000000000）、制式子彈6顆、土造子彈2顆，均屬
    違禁物，除刑事警察局鑑驗試射之制式子彈3顆、土造子彈1
    顆，業已滅失不存在而無從宣告沒收外，餘制式子彈3顆、
    土造子彈1顆均依刑法第38條第1項第1款規定宣告沒收。至
    扣案之制式彈殼2枚，因已不具殺傷力，非違禁物，尚無從
    宣告沒收，附予敘明。經核認事用法均無不合，被告上訴意
    旨仍執前詞否認犯罪，核無理由，應予以駁回。
四、至原審蒞庭檢察官雖認被告持槍射擊地面，致在場之證人甲
    ○○等人心生畏懼，涉犯刑法第305條恐嚇罪名，與前開起
    訴之持有手槍、子彈罪有牽連犯之裁判上一罪關係，聲請原
    審併予審酌部分，惟本件被告與證人甲○○等人素不相識，
    係因於前開時地發生口角衝突，始持槍射擊地面，顯見其持
    槍射擊之行為乃係臨時起意，與其持有手槍、子彈行為間應
    無何方法、目的之牽連犯關係，而此部分既未據起訴，本院
    尚無從併予審理，附此敘明。
據上論斷，應依刑事訴訟法第368條，判決如主文。
本案經檢察官郭弘佑到庭執行職務。
中　　華　　民　　國　　94　　年　　7 　　月　　5　　日
　　　　　　　　　刑事第三庭審判長法　官  楊照男
  　　　　　　　　　　　　　      法　官  江振義
　　　　　　　　　　　            法　官  周政達
以上正本證明與原本無異。
如不服本判決，應於收受送達後十日內向本院提出上訴書狀，其
未敘述上訴之理由者並得於提起上訴後十日內向本院補提理由書
（均須按他造當事人之人數附繕本）。
                                  書記官  邵淑津
中　　華　　民　　國　　94　　年　　7 　　月　　5 　　日
附錄：本案論罪科刑法條全文
槍砲彈藥刀械管制條例第7條第4項：
未經許可，持有、寄藏或意圖販賣而陳列第一項所列槍砲、彈藥
者，處五年以上有期徒刑，併科新台幣一千萬元以下罰金。
槍砲彈藥刀械管制條例第12條第4項：
未經許可，持有、寄藏或意圖販賣而陳列子彈者，處五年以下有
期徒刑，併科新台幣三百萬元以下罰金。
